臺灣高等法院臺中分院民事裁定  100年度抗字第339號
抗  告  人
即  債務人  蔡玉美
相  對  人
即  債權人  陳聰文
代  理  人  莊崇意律師
上列當事人間假扣押聲明異議事件，抗告人對於中華民國100年6
月24日臺灣南投地方法院100年度事聲字第5號所為裁定提起抗告
，本院裁定如下：
    主  文
抗告駁回。
抗告訴訟費用由抗告人負擔。
    理  由
一、按債權人就金錢請求或得易為金錢請求之請求，欲保全強制
    執行者，得聲請假扣押。請求及假扣押之原因，應釋明之。
    前項釋明如有不足，而債權人陳明願供擔保或法院認為適當
    者，法院得定相當之擔保，命供擔保後為假扣押，民事訴訟
    法第522條第1項、第526條第1項、第2項定有明文。故債權
    人就假扣押之請求及原因，倘已釋明，僅係釋明不足，法院
    仍得命債權人供擔保後為假扣押。又稱釋明者，僅係法院就
    某項事實之存否，得到大致為正當之心證，即為已足，此與
    證明須就當事人所提證據資料，足使法院產生堅強心證，可
    確信其主張為真實者，尚有不同（最高法院100年度台抗字
    第331號裁定意旨參照）。查本件相對人主張相對人於民國9
    9年10月22日以總價新台幣（下同）1798萬元向抗告人購買
    坐落南投縣草屯鎮○○段2262、2263、2264、2265及2268地
    號土地，當時已言明購買土地係為供堆放貨櫃之用，抗告人
    亦擔保系爭土地放置貨櫃絕無問題，惟，相對人給付全部買
    賣價金、抗告人為系爭土地所有權移轉登記完畢後，相對人
    始知悉經濟部早於92年公告系爭土地為河川區域，依水利法
    及河川管理辦法等相關規定限制使用，顯係買賣標的物之瑕
    疵，相對人依民法第359條規定請求解除契約並返還價金，
    惟抗告人斷然拒絕，爰聲請假扣押等情，業據提出買賣契約
    書、支票、經濟部公告等件為證，並敘明依相關書證可見抗
    告人明知系爭土地為河川地，卻隱匿該事實，高價轉賣相對
    人，應屬詐欺，相對人已對抗告人提出告訴，而詐欺之人既
    以不法手段詐取錢財，客觀上應可推定其經被害人提起告訴
    之後有隱匿財產之虞；且系爭土地之買賣價金龐大，抗告人
    對於相對人之請求恁置不理，甚至多次否認其債務，可見抗
    告人確有隱匿財產、導致日後不能執行或甚難執行之虞等情
    ，且提出刑事告訴狀暨該狀所附證據（包括加註兩造協調相
    關糾紛紀錄之買賣契約書）、臺灣臺中地方法院100年度重
    訴字第219號解除契約事件100年7月13日言詞辯論筆錄等影
    本為證，堪認相對人就其假扣押之金錢請求及原因，已為釋
    明，縱就假扣押之原因釋明略有不足，原法院司法事務官既
    以99年度司裁全字第664號裁定酌命相對人提供相當擔保金
    額為條件得對於抗告人之財產在1798萬元之範圍內為假扣押
    ，揆諸上開說明，經核並無不合，案由欄所示原法院裁定駁
    回抗告人之聲明異議，經核亦無不當，抗告意旨主張相對人
    就其假扣押之原因未為釋明，原法院准許相對人假扣押，自
    有未洽云云，並非可採。
二、據上論結，本件抗告為無理由，爰依民事訴訟法第495條之1
    第1項、第449條第1項、第95條、第78條，裁定如主文。
中    華    民    國   100    年    8     月    25    日
                民事第三庭    審判長法  官  陳照德
                                    法  官  李平勳
                                    法  官  朱  樑
以上正本係照原本作成。
再為抗告應以適用法規顯有錯誤為理由。
如提起再抗告者應於裁定送達後10日內向本院提出抗告理由狀（
須按照他造人數附具繕本）並繳納抗告裁判費新臺幣1,000元，
同時委任律師或具有律師資格之關係人為代理人。
                                    書記官  曾煜智
中    華    民    國   100    年    8     月    25    日
                                                      Ｓ